【裁判字號】    98,訴,1706
【裁判日期】    990825
【裁判案由】    給付代墊款
【裁判全文】
臺灣臺北地方法院民事判決              98年度訴字第1706號
原      告  永星物流有限公司
法定代理人  黃怡英
訴訟代理人  林良財律師
複  代理人  游香瑩律師
被      告  邁微企業有限公司
法定代理人  蕭文政
訴訟代理人  吳純怡律師
上列當事人間請求給付代墊款事件，本院於民國99年8月4日言詞
辯論終結，判決如下：
    主      文
被告應給付原告美金肆萬玖仟壹佰拾壹點肆柒元，及自民國九
十八年十月六日起至清償日止，按週年利率百分之五計算之利息
。
訴訟費用由被告負擔。
本判決於原告以新臺幣伍拾萬貳仟元為被告供擔保後，得假執
行。
    事實及理由
一、原告方面：
  (一)原告起訴主張：被告於民國97年8 月至11月間，委託原告辦
    理報關業務，原告已依約完成委任事務，總計支出報關費用
    及代墊款合計美金6萬3,894.53元，被告於98年1月23日僅支
    付美金1萬4,763.06元，尚欠美金4萬9,131.47元未給付，屢
    經催討，被告均置之不理，爰依民法第546條第1項規定，提
    起本訴等語。並聲明：1.被告應給付原告美金4萬9,131.47
    元及起訴狀繕本送達翌日起至清償日止按年息5％ 計算之利
    息。2.願供擔保，請准宣告假執行。
  (二)對被告抗辯之陳述：原證2、5中多張INVOICE其左上方公司
    名稱為「Microview International Co., LTD」，中間為「
    Shipped by：Microview Int`l Co.,Ltd.」或「Shipped by
    ：MICROVIEW INTERNATIO NAL., LTD.」，下方為「
    Microview Int'lCo., Ltd.」，可證確係被告委託原告辦理
    報關業務。且由證人即被告當時與原告接洽及聯繫相關事項
    之經理蕭美玲所交付之名片，其上所印之公司名稱為邁微企
    業有限公司及Microview International Co., LTD，可知本
    件債權債務關係之主體為被告。又被告既同意其經理使用印
    製有被告公司經理頭銜之名片對外與原告接洽委託運送事宜
    ，也同意證人蕭美玲使用該名片上之被告公司電話、傳真、
    蕭美玲E-Mail對外與原告聯繫相關事宜，則縱認兩造間無委
    任關係存在，被告亦應負民法第169 條之表見代理責任。另
    被告提出之附表被告遭客戶扣款金額明細表，為其單方所製
    作，不足證明被告有遭客戶扣款之損害，原告否認被告所提
    附表客戶扣款明細表之真正，被告應舉證證明其損害，即有
    遭客戶扣款及出險數量運費之事實。復以被告如有出險而受
    有保險理賠，則其損害金額也應扣除保險理賠部分，即應由
    保險公司代位向相關運送人主張。再者，被告所稱之貨物有
    短少情形，被告之客戶或客戶之代理人應該在機場提貨發現
    後，立即委託當地公證單位出具書面之公證報告，說明貨物
    短少情形、短少數量，但被告並未提出任何公證報告，是原
    告否認被告所提被證3至6之真正，且貨物運送過程中，原告
    或原告代理人從未介入包裝事宜，不可能開箱，故縱有被告
    所稱包裝封箱膠被拆過回封痕跡，也與原告無關。
二、被告則以：被告公司英譯名稱為Microview International
    Co., LTD）與原告所指債務人Microview Corp乃兩家不同之
    法人格公司，Microview Corp係被告公司法定代理人另行於
    英屬維京群島設立之公司，證人蕭美玲雖受雇於被告公司，
    亦曾代理被告公司法定代理人處理境外公司Microview Corp
    之業務，而原證2所示之電子郵件均係以kelly@mirco-view.
    com.tw的郵件網址寄出，原告Invoice對象係境外公司
    Microview Corp，且由原告所提之對帳單、發票、空運提單
    、托運單、商業發票、包裝單及電子郵件等物證均載明往來
    公司為Microview Corp，而被告亦於98年7 月20日以律師函
    回覆原告未與原告有任何業務往來，是兩造間並無委任關係
    存在。原告雖主張原證5中有8張RMA Invoice （維修寄送發
    票）係被告委託原告運送之證明，惟原告自行發出之Invoice
    卻係以Microview Corp為發票對象，足見原告知悉該8 次運
    送係被告因客戶產品送修而委託Microview Corp轉交原告代
    為運送，故原告始會以Microview Corp為發票開立對象。縱
    認該8 次運送係被告委託運送，但其餘17次運送並非以被告
    公司名義委託。退步言之，縱認兩造間有委任關係存在，然
    Microview corp因原告所委託之代理人（或使用人）之運送
    過失致貨物短少，而遭客戶扣款美金4萬7,643元，加上出險
    數量運費美金1,488.47元，合計為美金4萬9,131.47 元，被
    告始未支付本件運費予原告。因此，被告有權就該貨物短少
    而遭客戶扣款之損害金額向原告主張抵銷。至於原告主張其
    與代理人並未介入包裝事宜，其運送並無故意或過失，但貨
    物係分批且分別運送到荷蘭阿姆斯特丹及德國柏林，為何均
    受客戶抱怨有貨物短缺及箱膠拆過回封之情形，顯不合常理
    。又原告雖主張被證3的提單重量應係784公斤，但依原廠提
    供之規格計算該批貨品之出貨總毛重應為92 0公斤，而原告
    第1次修改重量為950公斤，第2次又修改重量為784公斤，此
    與原廠出廠時之重量有極大差距，此亦難認原告與其代理人
    之運送無故意或過失等語置辯，並聲明：原告之訴及假執行
    之聲請均駁回。
三、原告主張如起訴狀後附附件1 所示貨物報關業務為原告所辦
    理，該報關費用及代墊款扣除原告已經受償美金14,763.06
    元後，尚餘美金49,131.47 元未受償之事實，業據原告提出
    對帳單、發票、空運提單、商業發票、包裝單、電子郵件列
    印資料、原告委任勤德法律事務所於98年7月8日所發律師函
    （見本院卷(一)第5頁至第136頁、第162頁至第169頁、第230
    頁至第394頁）附卷可稽，且為被告所不爭執（參本院卷(二)
    第184頁反面），自堪信為真實。
四、原告主張被告於97年8 月至11月間，委託原告辦理報關業務
    ，原告已依約完成委任事務，總計支出報關費用及代墊款合
    計美金6萬3,894.53元，被告於98年1月23日僅支付美金1萬4
    ,763.06元，尚欠美金4萬9,131.47元未給付，原告乃依民法
    第546條第1項規定請求被告給付上開金額及遲延利息等語，
    而被告並不爭執如原告起訴狀後附附件1 所示貨物報關業務
    為原告所辦理，且貨物業已送達目的地之事實（見本院卷(二)
    第184頁反面、第200頁反面），僅以前揭情詞置辯。是本件
    主要爭點厥為：(一)本件委任契約關係是否存在兩造間？原告
    依委任契約法律關係請求被告給付如聲明所示金額，有無理
    由？(二)被告所為抵銷抗辯有無理由？茲論述如下：
  (一)本件委任契約關係是否存在兩造間？原告依委任契約法律關
    係請求被告給付如聲明所示金額，有無理由？
    1.按稱委任者，謂當事人約定，一方委託他方處理事務，他
      方允為處理之契約；受任人因處理委任事務，支出之必要
      費用，委任人應償還之，並付自支出時起之利息。民法第
      528條、第546條第1項分別定有明文。
    2.經查，原告係透過客戶介紹前往被告公司所在地，與證人
      蕭美玲就貨物承運事項達成本件委任契約之事實，業據原
      告法定代理人於當事人訊問中陳述：「2007年11月20日我
      去承德路171號11樓之4拜訪蕭美玲，因為我認識的客戶介
      紹我過去找蕭美玲，之前有電話溝通過，我們就介紹我們
      公司的服務範圍，蕭美玲她也是欣賞我們公司的服務，所
      以有貨物給我們承運，包括空運海運及一些當地的派送服
      務，沒有定書面的契約，但所有的往來有電話及電郵聯絡
      。」（見本院卷(一)第196 頁反面）。核與證人蕭美玲到庭
      證述：「（問：請提示原證6 的名片，是否為證人的名片
      ？）是。」、「（問：有無拿名片給黃怡英？是何場合？
      ）有。在黃小姐來我們公司拜訪的時候。」、「（問：黃
      怡英和你談什麼事情？）我們找她安排運送貨物。」、「
      （問：請提示原證2，跟這25筆有關嗎？）談的就是這25
      筆貨物運送。」（見本院卷(一)第199 頁）相符，且有該名
      片、對帳單、發票、空運提單、商業發票、包裝單、電子
      郵件列印資料（見本院卷(一)第5 頁至第135頁、第162頁至
      第169頁、第230頁至第394 頁）在卷為憑，自堪信為真實
      。又本件委任事務為證人蕭美玲依被告公司法定代理人之
      指示，以被告公司經理身份，與原告就貨物承運事務成立
      委任契約，及通知原告處理委任事務、對原告為付款等事
      宜之事實，業據證人蕭美玲到庭證述：「（問：請提示原
      證2的電郵，你是否看過？）有。因為microview corp 有
      一些業務有要安排貨物的運送，所以找黃小姐以電郵的方
      式寄發給黃小姐，請黃小姐安排運送貨物，班機飛出去過
      後，黃小姐會以電郵寄給microview corp一張收款的
      invoice，處理費用問題。」、「（問：請提示原證2的商
      業發票及包裝單，你是否看過？）有。是我製作的。當
      microview corp有貨物要出的時候，就會開立這些文件給
      原告公司。」、「（問：當時黃怡英或彭慧雲有無問過你
      為何要用microview corp的名義？）有點久了，不是很確
      定。就我的瞭解是因為被告公司負責人有另外一個境外公
      司microview corp，很多國外生意上業務上的需要，所以
      以都用microview corp的名義去作，所以就會開立
      microview corp名義的commercial invoice，請原告公司
      運送。」、「我是被告公司員工，我不是microview corp
      的員工，因為兩家公司的負責人一樣，所以負責人要我辦
      哪一家公司的業務我就照辦。」（見本院卷(一)第199頁至
      第200頁），核與原告法定代理人於當事人訊問程序中陳
      述：「（問：你所接洽的人為蕭美玲為何係向被告請求本
      件款項？）因當時蕭美玲給我被告公司的名片，後來給我
      們的貨物承運文件包括裝箱單、發票都由蕭美玲傳送給我
      們。」、「蕭美玲說是代表被告公司跟我們接洽。」、「
      （問：在原證2中，被告公司的文件商業發票、包裝單是
      否是蕭美玲製作的？）是。蕭美玲製作好之後用電郵方式
      傳給我們。」、「（問：原證2的invoice當時抬頭是由誰
      開立的？）是由我的助理彭慧雲開立的。」、「（問：為
      何開立microview corp？）因蕭美玲指示我用這個名字。
      」（見本院卷(一)第196頁反面至第197頁）；證人彭惠雲到
      庭結證：「（問：請提示原證2 的電子郵件，你有無看過
      此電郵，你是何原因寄發？）有看過，單是我開的，是蕭
      美玲發給我電郵（卷10頁），說有貨要走，叫我安排走貨
      ，如是空運會有空運提單，我發了電郵（卷16頁）給蕭美
      玲看，沒有問題了，我會準備一個發票（卷6 頁）給蕭美
      玲，都是以電郵（卷11頁）過去給蕭美玲看的，沒問題了
      蕭美玲會回覆（卷11頁）給我說沒問題。蕭美玲以電匯的
      方式將款項匯到我們公司銀行的帳戶。…」、「（問：請
      問原證2的商業發票commercial invoice、包裝單，是誰
      製作的？）都是由蕭美玲提供的。用電郵的方式提供。」
      、「原證1對帳單、原證2空運提單上面的收件人、託運人
      為什麼寫境外公司microview corp？）是蕭美玲打電話口
      頭告訴我的。」、「microview international co.ltd。
      電郵抬頭用microview，我之前就知道microview corp和
      microview international co.ltd是同一家，因為我問黃
      小姐為何會用microview corp來做抬頭，黃小姐說是蕭美
      玲講說有稅的問題，所以用microview corp。」（見本院
      卷(一)第197頁反面至第198頁反面）相符，且有對帳單、發
      票、空運提單、商業發票、包裝單、電子郵件列印資料（
      見本院卷(一)第5頁至第135頁、第162頁至第169頁、第230
      頁至第394頁）在卷可佐，而被告亦自承Microview Corp
      係被告公司法定代理人另行於英屬維京群島設立之公司等
      語（見本院卷(一)第178頁、卷(二)第203頁）；參以數張INVO
      ICE其左上方公司名稱為「Microview International Co.
      ,LTD」，中間為「Shipped by：Microview Int`l Co.,
      Ltd.」或「Shipped by：MICROVIEW INTERNATIO NAL.,
      LTD.」，下方為「Microview Int'lCo., Ltd.」。是以，
      堪認原告主張其係與被告成立本件委任契約關係，應為可
      採。
    3.被告雖執原告所提文件上並無被告公司名稱，及證人蕭美
      玲證述其主觀認知是以Microview corp名義與原告接洽本
      件委任事務，而抗辯兩造間並無委任關係存在云云。惟查
      ，原告係透過客戶介紹前往被告公司所在地，與證人蕭美
      玲就貨物承運事項達成本件委任契約，且本件委任事務為
      證人蕭美玲依被告公司法定代理人之指示，以被告公司經
      理身份，與原告就貨物承運事務成立委任契約，及通知原
      告處理委任事務、對原告為付款等事宜，是原告主張其係
      與被告成立本件委任契約關係，自屬可採。參以原告公司
      法定代理人黃怡英到庭陳述：「（問：當時有無問蕭美玲
      為何相關文件要用境外公司microview corp名義？）當時
      蕭美玲說因為稅的問題。我們一直認為服務的對象是被告
      公司，而且microview corp是被告公司的其中一家或分公
      司，所以我們依照蕭美玲的指示完成運送。」、「（問：
      原證2上面是以甚麼來署名？）是以microview corp 的名
      義簽署，跟蕭美玲給我們的名片上顯示的電郵是一樣的，
      所以我們相信是同一家公司。」（見本院卷(一)第197 頁）
      ，且證人蕭美玲所使用與原告聯繫相關事宜之名片上記載
      ：證人蕭美玲為被告公司經理、電話號碼：000-0-0000-0
      000、傳真：000-0-0000-0000、E-Mail（kelly@micro-vi
      ew.com.tw ），則均為被告公司所有，而證人蕭美玲亦證
      述：「…就我的瞭解是因為被告公司負責人有另外一個境
      外公司microview corp，很多國外生意上業務上的需要，
      所以以都用microview corp的名義去作，所以就會開立
      microview corp名義的commercial invoice，請原告公司
      運送。」、「我是被告公司員工，我不是microview corp
      的員工，因為兩家公司的負責人一樣，所以負責人要我辦
      哪一家公司的業務我就照辦。」（見本院卷(一)第199 頁至
      第200頁），則縱被告委任原告處理之事務為「Microview
      corp」之貨物運送報關等事項，然本件委任契約既為被告
      出面與原告訂立，是事實上契約關係即存在兩造間，至於
      履約過程中運送何人貨物，或以他人名義接洽，均無礙於
      成立委任契約當時之契約當事人為兩造之事實。
    4.綜上，兩造就本件委任事務成立委任契約關係，而原告主
      張如起訴狀後附附件1 所示貨物報關業務為原告所辦理，
      該報關費用及代墊款扣除原告已經受償美金14,763.06 元
      後，尚餘美金49,131.47 元未受償之事實，為被告所不爭
      執，是以，原告依民法第546條第1項規定，請求被告給付
      如上述金額，自屬有據。
  (二)被告所為抵銷抗辯有無理由？
    1.按私文書應由舉證人證其真正。私文書經本人或其代理人
      簽名、蓋章或按指印或有法院或公證人之認證者，推定為
      真正。民事訴訟法第357條本文、第358條第1 項分別定有
      明文。而此推定為真正之規定，乃以其簽名、畫押、蓋章
      或按指印係本人或其代理人為之，在當事人間已無爭執或
      經舉證人證明者，始得適用（最高法院28年上字第10號判
      例意旨參照）。查原告否認被告所提被證3之10、被證6之
      7、被證3之3、4之3、5之3、6之3 等證據之形式上真正，
      然被告就此並未再為舉證，則依上開規定及說明，自無從
      認定被告所提前揭證據為可採。
    2.次按二人互負債務，而其給付種類相同，並均屆清償期者
      ，各得以其債務，與他方之債務，互為抵銷。民法第334
      條第1項固定有明文。惟民法第334條所稱之抵銷，係以二
      人互負債務，而其給付種類相同並均屆清償期者為要件，
      故得供債務人抵銷之債權，須為對於自己債權人之債權，
      而不得以對於他人之債權，對於債權人為抵銷（最高法院
      49年台上字第125 號判例參照）。又受任人因處理委任事
      務有過失，或因逾越權限之行為所生之損害，對於委任人
      應負賠償之責。固為民法第544 條所明定。然當事人主張
      有利於己之事實者，就其事實有舉證之責任，民事訴訟法
      第277 條前段定有明文，此為舉證責任之分配原則。申言
      之，主張權利存在之當事人，就權利發生事實，負有舉證
      責任；反之，主張權利不存在之當事人，就權利障礙事實
      、權利消滅事實及權利排除事實，負舉證責任。查原告依
      民法第546條第1項規定，請求被告償還原告處理委任事務
      支出之必要費用美金49,131.47 元為有理由，業於前述，
      則被告以其因原告處理本件委任事務有過失而有損害，得
      以對原告之損害賠償債權與之為抵銷之權利消滅事實，自
      應負舉證之責。
    3.經查，本件被告係以：Microview corp因原告所委託之代
      理人（或使用人）之運送過失致貨物短少，而遭客戶扣款
      美金4萬7,643元，加上出險數量運費美金1,488.47元，合
      計為美金4萬9,131.47 元等語，與原告本件報關費用及代
      墊款債權為抵銷抗辯，則縱認被告上開抗辯為採，然因之
      受有損害者，乃Microview corp而非被告，是被告以
      Microview corp之債權，對於原告為抵銷抗辯，即於法不
      合，自無理由。況，被告抗辯原告本件委任事務有過失，
      致如其所提附表內4 筆貨物有短少之情，卻未於發現上情
      時，儘速委託當地公證單位出具公證報告為據，此為被告
      所未爭執，是被告於本件訴訟中，始提出被證3至8之文件
      為證，尚非無疑。且觀諸被告所提被證3至6中商業發票及
      包裝單，則其抗辯短少之貨物運送模式為：被告馬來西亞
      供應商M-LINK包裝出貨後，由原告馬來西亞代理人確認包
      裝完整後運至機場航空機上，送至荷蘭阿姆斯特丹、德國
      柏林，則被告抗辯如其所提附表內4 筆貨物有短少之情，
      為原告本件委任事務有過失所致，實難認足採。此外，被
      告復無其他證據足資證明貨損原因確為原告疏失所致。是
      以，堪認被告本件抵銷抗辯為無理由。
五、綜上所述，原告依民法第546條第1項規定，請求被告給付原
    告美金4萬9,131.47元，及起訴狀繕本送達翌日即98年10月6
    日起至清償日止按年息5％ 計算之利息，為有理由，應予准
    許。又原告陳明願供擔保聲請宣告假執行，經核並無不合，
    爰酌定相當擔保金額併准許之。
六、本件事證已明，兩造其餘攻擊防禦方法及所提之證據，核與
    判決結果無影響，毋庸再予一一論述，附此敘明。
七、據上論結，本件原告之訴為有理由，依民事訴訟法第78條、
    第390條第2項，判決如主文。
中    華    民    國    99    年    8     月    25    日
                  民事第三庭  審判長法  官  林振芳
                                    法  官  黃明發
                                    法  官  周玉琦
以上正本係照原本作成。
如對本判決上訴，須於判決送達後20日內向本院提出上訴狀。
中    華    民    國    99    年    8     月    25    日
                                    書記官  劉英權

司法院資訊處製作；財團法人民間司法改革基金會備份。
